【裁判字號】    97,台上,280
【裁判日期】    970221
【裁判案由】    損害賠償
【裁判全文】
最高法院民事判決              九十七年度台上字第二八０號
上  訴  人  甲  ○
訴訟代理人  張安琪律師
被 上訴 人  國防大學國防醫學院三軍總醫院
法定代理人  丙○○
被 上訴 人  乙○○
共      同
訴訟代理人  余盈鋒律師
            林譽恆律師
            吳旭洲律師
上列當事人間請求損害賠償事件，上訴人對於中華民國九十六年
九月五日台灣高等法院第二審判決（九十五年度醫上字第二號）
，提起上訴，本院判決如下：
    主  文
原判決廢棄，發回台灣高等法院。
    理  由
本件原審維持第一審所為駁回上訴人請求被上訴人連帶給付新台
幣（下同）三百六十四萬二千七百六十元及其利息之判決，駁回
其上訴及其追加之訴（按：原審漏未於主文諭知駁回上訴人追加
之訴意旨），係以：上訴人於原審追加依民法第二百二十七條第
一項、第二項不完全給付之法律關係為請求，於法並無不合，應
予准許。次查上訴人主張伊於民國九十年十月三十日至被上訴人
國防大學國防醫學院三軍總醫院（下稱三軍總醫院）治療腰痛疾
病，由該院醫師即被上訴人乙○○為伊施行「後位減壓、內固定
植入手術」，裝置脊椎內固定器，術後發現非手術部位之腰線下
左右兩側疼痛不止而無法站立，邁步則痛楚加劇，雖經復健治療
，及注射類固醇、電療、針灸等，仍效果不彰，成為「二肢能障
礙」之殘障人士等情，固據提出診斷證明書、殘障手冊等件為證
。但按因侵權行為所生之損害賠償請求權，自請求權人知有損害
及賠償義務人時起，二年間不行使而消滅；自有侵權行為時起，
逾十年者亦同，民法第一百九十七條第一項定有明文。而民法於
八十八年四月二十一日修正增訂第二百二十七條之一，明定債務
人因債務不履行，致債權人之人格權受侵害者，準用同法第一百
九十二條至第一百九十五條及第一百九十七條之規定，負損害賠
償責任。其立法理由明示同一事件所發生之損害分別適用不同之
規定，理論上尚有未妥。明顯欲使同一事件所生人格權之侵害，
不因其請求根據之不同，而有相異之結果。上訴人係主張伊因病
就診，因乙○○醫療疏失造成伊身體（人格權）之嚴重傷害，合
併依不完全給付之損害賠償請求權請求乙○○及三軍總醫院連帶
賠償損害，自應準用民法第一百九十七條關於侵權行為損害賠償
請求權時效之規定。上訴人曾於九十二年八月十九日以乙○○等
人為被告提起刑事附帶民事訴訟，其起訴狀記載：伊於九十二年
二月七日經鑑定確認為肢體殘障等語；其於原審亦陳稱：伊出院
後多方求治，至九十二年二月七日經鑑定認定為「二肢體障礙」
等語，其於斯時即已確定其傷害之程度，自係知有損害及賠償義
務人為被上訴人等二人，應自斯時起算請求權消滅時效，其遲至
九十四年五月十九日始提起本件訴訟，已罹於二年消滅時效。被
上訴人為時效抗辯，自屬有據。故上訴人依民法第一百八十八條
第一項、第一百九十一條之三、第一百九十三條第一項、第一百
九十五條規定，及不完全給付之法律關係，請求被上訴人連帶給
付三百六十四萬二千七百六十元及自起訴狀繕本送達翌日起算之
法定遲延利息，為無理由，不應准許等詞，為其判斷之基礎。
惟按債權人依民法第二百二十七條不完全給付之規定請求債務人
賠償損害，與依同法第二百二十七條之一之規定請求債務人賠償
人格權受侵害之損害，係不同之法律關係，其請求權各自獨立，
且其消滅時效各有規定，後者之請求權，依民法第二百二十七條
之一規定，固應準用民法第一百九十七條二年或十年時效之規定
，前者之請求權，則應適用民法第一百二十五條一般請求權十五
年時效之規定。原審謂上訴人之不完全給付損害賠償請求權，應
準用民法第一百九十七條二年時效之規定，其請求權已罹於消滅
時效，進而為上訴人敗訴之判決，尚有未合。上訴論旨，指摘原
判決違背法令，求予廢棄，非無理由。
據上論結，本件上訴為有理由。依民事訴訟法第四百七十七條第
一項、第四百七十八條第二項，判決如主文。
中    華    民    國  九十七  年    二    月  二十一  日
                      最高法院民事第七庭
                          審判長法官  劉  福  來
                                法官  陳  國  禎
                                法官  吳  謀  焰
                                法官  顏  南  全
                                法官  鄭  傑  夫
      本件正本證明與原本無異
                                      書  記  官
中    華    民    國  九十七  年    三    月    五    日
                                                w


司法院資訊處製作；財團法人民間司法改革基金會備份。
